【裁判字號】    98,交抗,1678
【裁判日期】    980731
【裁判案由】    違反道路交通管理處罰條例
【裁判全文】
臺灣高等法院交通事件裁定            98年度交抗字第1678號
抗告人  即
原處分機關  交通部公路總局新竹區監理所桃園監理站
代  表  人  乙○○
受 處分 人  甲○○
上列抗告人因受處分人違反道路交通管理處罰條例案件，不服臺
灣桃園地方法院中華民國九十八年六月八日所為裁定（九十七年
度交聲字第一二七號）提起抗告，裁定如下：
    主   文
抗告駁回。
    理   由
一、受處分人甲○○於民國九十六年十月二十三日下午十時四十
    二分許騎乘車牌號碼ＦＲＡ－四七六號普通重型機車，在桃
    園縣大溪鎮○○○街一三二號前經執行取締酒駕專案勤務員
    警攔檢當場施予酒測，酒精濃度測試值高達每公升零點四八
    毫克，而當場製單舉發，此有桃園縣政府警察局九十六年十
    月二十三日桃警局交字第ＤＢ0000000號舉發違反道
    路交通管理事件通知單（下稱舉發通知單）在卷可稽。嗣原
    處分機關並據以裁決，以受處分人違反道路交通管理處罰條
    例第三十五條第一項第一款、第二十二條第一項第四款之規
    定，裁處罰鍰新臺幣（下同）三萬一千八百元，吊扣駕駛執
    照十二個月及施以道安講習在案。
二、原裁定將原處分撤銷，諭知受處分人汽車駕駛人，駕駛汽車
    經測試檢定酒精濃度超過規定標準，處罰鍰新台幣三萬元，
    並應接受道路交通安全講習，理由如下：
  (一)受處分人僅領有普通小型車駕駛執照，於九十六年十月二十
    三日下午十時四十二分許，騎乘車牌號碼ＦＲＡ－四七六號
    普通重型機車，在桃園縣大溪鎮○○○街一三二號前經警攔
    檢當場施予酒測，酒精濃度測試值高達每公升零點四八毫克
    ，而製單舉發，並當場移置保管其車輛。另受處分人同時亦
    違反同條例第二十二條第一項第四款持小型汽車駕照駕駛重
    型機器腳踏車之規定，俟其到案時原處分機關另行查明並裁
    決在案，此有桃園縣政府警察局九十六年十月二十三日桃警
    局交字第ＤＢ0000000號舉發通知單、交通部公路總
    局新竹區監理所桃園監理站九十七年一月十四日桃監裁字第
    裁五二－ＤＢ0000000號違反道路交通管理事件裁決
    書（下稱裁決書），在卷足憑。
  (二)關於受處分人違反道路交通管理處罰條例第三十五條第一項
    第一款之規定部分：
    受處分人雖以否認當晚有喝酒等情聲明異議，惟證人即本案
    舉發警員丙○於原審具結證稱：當日取締酒駕勤務時，受處
    分人進入其等位於仁和一三二號違規地點的臨檢點，因發現
    受處分人有酒味，遂施以酒測，前幾次受處分人根本未吹氣
    ，故未取得酒測值，隨後其等即錄音錄影，請受處分人再吹
    氣一次，取得酒測值每公升零點四八毫克，其等即依照規定
    開罰，受處分人當場有說為何不能測第二次。該酒測儀器有
    定期保養，且在受處分人前後對於違規者人進行酒測時，操
    作正常，並無故障等語（見原審卷第五七頁）。觀諸上開證
    人對於受處分人測試酒精濃度之記錄單，其上並有儀器業經
    歸零之記載，且證人亦另提出當日同一地點對受處分人之後
    二位使用同一儀器施測序號相連之測試紀錄單共二紙，除歸
    零欄均為「0.00」之外，對之所施測之二紙測試紀錄單，其
    測定值明顯不同而分別為每公升零點六零毫克、一點一七毫
    克之顯示，足認證人對於上開地點進行酒精濃度測試時，儀
    器均經歸零而操作正常等情為真。況證人與受處分人素不相
    識，並無仇隙，衡情應無甘冒偽證刑責誣指被告之理，是其
    證述堪為採信。又本件舉發員警所使用之酒精濃度測試器，
    於舉發當時係經校正合格之儀器，亦有經濟部標準檢驗局核
    發之呼氣酒精測試器合格證書影本三紙存卷可稽。而受處分
    人上開辯解，並未有任何事證可為佐據，空言置辯難認屬實
    。此外，復查無其他事證可認本件此部分舉發及裁罰有何違
    法或不當之情事，受處分人上開違規事實，應堪認定，原處
    分機關據以援引前揭規定所為裁處，並無不當，此部分之異
    議為無理由。
  (三)關於受處分人違反道路交通管理處罰條例第二十二條第一項
    第四款之規定部分：
  1.受處分人於上揭時、地駕駛前開普通重型機器腳踏車，經員
    警攔檢舉發有酒精濃度超過規定標準之違規事實，並有違舉
    發通知單及酒精濃度測試單影本各一紙附卷可稽，業經認定
    如前。惟受處分人為警舉發當時僅有酒後駕車，酒精濃度超
    過規定標準之該項違規事實，此有上開舉發通知單足憑，並
    無警方舉發受處分人「領有小型車駕駛執照而駕駛重型機器
    腳踏車」違規之舉發事實，則按違反道路交通管理事件行為
    人，未依規定自動繳納罰鍰，或未依規定到案聽候裁決，處
    罰機關應依基準表於通知單送達且逾越應到案期限六十日之
    三個月內，逕行裁決之。但警察機關管轄部分，應於通知單
    送達且逾越應到案期限之三個月內，逕行裁決之，違反道路
    交通管理事件統一裁罰基準及處理細則第四十四條第一項之
    規定訂有明文，故處罰機關對行為人逕行裁決，必以行為人
    經合法收受舉發通知單後，無正當理由未依該舉發通知單上
    所載應到案日期為罰鍰之繳納或到案聽候裁決時，方有適用
    ，易言之，如行為人未能合法收受舉發通知單之送達，即難
    認處罰機關可對行為人為逕行裁決。從而，上開舉發通知單
    既無舉發受處分人領有小型車駕駛執照而駕駛重型機器腳踏
    車違規之事實，該違規事實即未經舉發通知單送達，原處分
    機關自不得逕行裁決，當甚明確。
  2.道路交通管理處罰條例第六十八條之條文內容，業經立法院
    於九十四年十一月二十三日修正通過，由原條文：「汽車駕
    駛人，因違反本條例及道路交通安全規則之規定，受吊扣或
    吊銷駕駛執照處分時，吊扣或吊銷其持有各級車類之駕駛執
    照」，修正為：「汽車駕駛人，因違反本條例及道路交通安
    全規則之規定，受吊銷駕駛執照處分時，吊銷其持有各級車
    類之駕駛執照。」，其立法理由略以：「原條文將違法或違
    規駕駛人所持有各級車類之駕駛執照一併吊扣或吊銷，失之
    過酷，影響人民工作及生活甚鉅，爰修正之」等語。故依修
    正後道路交通管理處罰條例第六十八條之規定觀之，受吊扣
    駕駛執照處分，不再吊扣其持有各級車類之駕駛執照，僅於
    受吊銷駕駛執照處分時，始吊銷其持有各級車類之駕駛執照
    ，而限縮修正前條文之適用範圍，即受吊扣駕駛執照處分，
    不在本條規定適用之列。本件受處分人於上開酒後駕車違規
    行為時，係騎駛重型機車，此有上開舉發違反道路交通管理
    事件通知單附卷可憑，揆諸前開說明，其依法所受之處分應
    為限制其騎乘重型機車之權利，即應吊扣其重型機器腳踏車
    之駕駛執照，自不能越級限制其駕駛普通小型車之權利。今
    原處分機對於受處分人酒後駕車之違規行為，依道路交通管
    理處罰條例第三十五條第一項第一款規定而為裁處吊扣受處
    分人駕駛執照時，因受處分人並未領有重型機器腳踏車之駕
    駛執照，僅領有普通小型車汽車之駕駛執照，從而，裁處吊
    扣受處分人普通小型車汽車駕駛執照，依上所述，此項裁處
    於法即有未合，自堪認定。
  (四)綜上所述，受處分人確有上開酒後駕車之違規行為，原處分
    機關依道路交通管理處罰條例第三十五條第一項第一款、道
    路交通管理事件統一裁罰基準表規定，裁處受處分人罰鍰三
    萬元，並依同條例第二十四條第一項第二款規定施以道安講
    習處分，核無違誤；然原處分機關未審酌「吊扣駕駛執照十
    二個月」規範之目的，在受處分人未領有重型機器腳踏車駕
    駛執照之情況下，而為吊扣受處分人小型車駕駛執照十二個
    月部分之裁決，難認合法；且原處分機關逕認受處分人領有
    小型車駕駛執照而駕駛重型機器腳踏車之違規，亦有未合，
    已如前述。因本件酒後駕車部分為一個違規行為，罰鍰與吊
    扣處分無從區分，受處分人雖未於聲明異議狀中對於領有小
    型車駕駛執照駕駛重型機器腳踏車及道安講習部分提出異議
    ，惟依道路交通管理處罰條例第八十九條規定，法院處理交
    通事件，準用刑事訴訟法第三百四十八條之規定，則原處分
    關於前開部分與吊扣小型車汽車駕駛執照部分有全部及一部
    關係，應認均為異議聲明之效力所及，本院自得併為審酌，
    從而，受處分人提起本件聲明異議，為有理由，自應將原處
    分撤銷，以期適法等語。
三、抗告意旨略以：依道路交通管理處罰條例第三十五條第一項
    所指之吊扣駕駛執照，應依據違規人於查獲酒後駕車時，當
    時係持有何類級之駕駛執照、駕駛何級類之汽車或機器腳踏
    車之事實。因駕駛各級車類之駕駛技術雖有不同，惟不論駕
    駛何種汽車所應遵守之基本規範原則尚無不同，若行為人之
    駕駛行為、用路行為出現嚴重瑕疵，非限制其駕駛資格，不
    足以對其不法行為為制裁、矯正其偏差之行為。且參照大法
    官會議第二百八十四號及第五百三十一號解釋之精神，為維
    護道路使用人生命安全，身體健康之必要公共政策，責令駕
    駛人善盡行車安全之社會責任，屬維持社會秩序及增進公共
    利益所必要。為維護道路交通管理目的及公平性原則，請求
    將原裁定撤銷云云。
四、經查：
  (一)道路交通管理處罰條例第六十八條已於九十四年十二月十四
    日修正，查其修正過程與修正條文，立法委員認為原條文「
    汽車駕駛人，因違反本條例及道路交通安全規則之規定，受
    吊扣或吊銷駕駛執照處分時，受吊扣或吊銷其持有各級車類
    之駕駛執照」將違法或違規駕駛人所持有各級車類之駕駛執
    照一併吊扣或吊銷，失之過酷，對於人民工作與生活影響過
    鉅，有違比例原則，經與交通部協商後，乃將其中「受吊扣
    處分者，吊扣其持有各級車類之駕駛執照」部分之規定刪除
    。是駕駛人違反道路交通管理處罰條例第三十五條第一項第
    一款之規定而受吊扣駕駛執照處分時，依修正後同法第六十
    八條規定並參照其修正意旨，應僅得吊扣違規或違法當時駕
    駛車類之駕駛執照。
  (二)再酒醉駕車行為均製造法所不容許之風險，以風險製造之立
    場觀之，並不因駕駛車輛種類之不同，而有所差別。但從風
    險實現之觀點而言，酒醉駕駛車類之不同，其對於交通安全
    衍生之實害結果也有所差異，如駕駛人駕駛低一級之車類違
    反本條例之規定時，不論其所造成之實害結果，而一律吊扣
    駕駛人所持有之各類駕照，亦有違反相同事件相同處理，不
    同事件不同處理之平等原則。
  (三)據此，原已取得小型車之駕駛資格，而擁有小型車之駕駛執
    照者，持該小型車駕照駕駛重型機器腳踏車時，有酒精濃度
    超過法定標準而違反道路交通管理處罰條例第三十五條第一
    項第一款之規定而受吊扣駕駛執照之處分時，因該駕駛人僅
    持有高一級車類即小型車駕駛執照，其受吊扣駕駛執照之範
    圍即不應包括小型車駕駛執照在內（參本院暨所屬法院九十
    七年法律座談會刑事類提案第四十號研討結果意旨）。
  (四)從而，抗告意旨以依道路交通管理處罰條例第三十五條第一
    項所指之吊扣駕駛執照，應依據違規人於查獲酒後駕車時，
    當時係持有何類級之駕駛執照而為之吊扣云云，與本院上述
    見解不符，自無足採。其抗告核無理由，應予駁回。
據上論結，應依道路交通管理處罰條例第八十九條，道路交通案
件處理辦法第二十六條，刑事訴訟法第四百十二條，裁定如主文
。
中    華    民    國    98    年    7     月    31    日
                刑事第十七庭  審判長法  官 趙功恆
                                    法  官 陳世宗
                                    法  官 陳憲裕
以上正本證明與原本無異。
不得再抗告。
                                    書記官 劉育妃
中    華    民    國    98    年    8     月    4     日


司法院資訊處製作；財團法人民間司法改革基金會備份。
